【裁判字號】    95,訴,999
【裁判日期】    950526
【裁判案由】    損害賠償
【裁判全文】
臺灣臺中地方法院民事判決  95年度訴字第999號
原      告  甲○○○
            丙○○
            丁○○
右  一  人
訴訟代理人  乙○○
被      告  戊○○
當事人間損害賠償事件，經本院刑事庭移送前來（95年度附民緝
字第1號），本院於95年5月17日言詞辯論終結，判決如下：
    主    文
被告應給付原告甲○○○新台幣伍拾萬伍仟捌佰元；給付原告丙○○新台幣捌萬元；給付原告丁○○新台幣肆拾玖萬捌仟元；及
均自民國九十三年六月五日起至清償日止，按週年利率百分之五
計算之利息。
原告丙○○其餘之訴駁回。
訴訟費用由被告負擔十分之九，餘由原告丙○○負擔。
本判決第一項原告勝訴部分，得假執行。
原告丙○○其餘假執行之聲請駁回。
    事實及理由
壹、原告聲明及陳述：
  一、聲明：
    (一)被告應給付原告甲○○○新台幣（下同）505,800元，原
      告丙○○317,950元，原告丁○○498,000元，及均自起訴
      狀繕本送達翌日起至清償日止，按週年利率百分5計算之
      利息。
    (二)願供擔保，請宣告假執行。
  二、陳述：
    (一)被告自民國（下同）90年3月起，與其夫廖財桂及夫弟媳
      林富美（原告另對廖財桂、林富美二人提起附帶民事訴訟
      ，然業經本院93年度附民字第223號、臺灣高等法院臺中
      分院93年度附民上字第259號判決駁回原告之訴確定在案
      ）在台中市中興六巷35號自宅內，由被告以廖財貴名義發
      起互助會，每會20,000元，共25會，會期自90年3月20日
      起至92年4月20日止，採內標式。
    (二)詎被告在未得會員同意下，偽造標單，冒標互助會，最後
      並惡性倒會，總計原告甲○○○已繳會款505,800元，原
      原告丁○○已繳會款498,000元。
    (三)另原告丙○○參加二會，然遭林富美於90年6月20日冒標
      一會，林富美稱其需用錢，一半之會款給林富美，原告丙○○不同意，林富美則逕將一半會款188,650元匯入原告
      丙○○於台中市第二信用合作社戶頭內，然丙○○已交付
      會款506,600元，扣除該188,650元，仍受有317,950之損
      害。
    (四)爰依民法第184條第1項之規定，起訴請求被告給付上開金
      額。
貳、被告聲明及陳述：
  一、聲明：被告未為具體聲明。
  二、陳述：
    (一)對於原告起訴被告有倒會之事實及刑事案卷均不爭執。
    (二)對於原告丁○○向被告請求498,000元，原告甲○○○向
      被告請求508,000元，被告同意返還。
    (三)原告黃素琴部分，因為原告丙○○已經有標走一會，被告
      已有給標金，原告黃丙○○是繳了十四會，一共二十八
      萬元，應該扣除已標走尚餘未開的十會死會，每會二萬元
      ，扣除後為80,000元。
參、本院判斷：
  一、就原告甲○○○、丁○○部分：
      按民事訴訟法第384條規定：當事人於言詞辯論時為訴訟
      標的之捨棄或認諾者，應本於其捨棄或認諾為該當事人敗
      訴之判決。本件被告於言詞辯論期日，對原告甲○○○、
      丁○○所請求之數額，當庭表示同意返還。核係對原告甲○○○、丁○○之請求為認諾，依法自應為被告敗訴（即
      即原告勝訴）之判決。
  二、就原告丙○○部分：
    (一)被告對其有倒會之事實，已不爭執，其對原告丙○○起訴
      請求賠償亦無意見，其僅對原告丙○○所得請求之數額為
      何？有所爭執，是本件應予審究者，厥為原告丙○○所得
      請求之賠償數額為何，合先敘明之。
    (二)對於被告上開抗辯，原告丙○○於言詞辯論期日則陳稱：
      「本件林富美冒標後，我有去找林富美要會錢，林富美才
      說要向我借錢，所以才去冒標，我要求林富美把錢還我，
      林富美說要還我，結果只還我大約一半，只有十八萬八千
      六百五十元直接存入我的帳戶，但實際上那一個會得標的
      金額是新台幣394,000元整，所以林富美後來有寫一個書
      面，表示欠我二十萬元（庭呈林富美書寫書面影本，附臺
      灣高等法院臺中分院93年附民上字第259號卷19頁）。另
      外一個活會部分，我所繳會錢的總金額，應該是二十八萬
      元，所以縱使要還我活會的錢，也不是被告所稱的十萬元
      ，至少也有二十八萬元。另外就冒標的部分，林富美差我
      的會錢還有二十萬五千三百五十元（林富美開了二十萬元
      的書面欠據給我），所以本件我的損害是二十萬五千三百
      五十元加上二十八萬元的活會部分，總損害金額是肆拾捌
      萬五千三百五十元，扣除死會共十會未繳，共二十萬元未
      繳，所以本件被告倒會，我的損害應該是二十八萬五千三
      百五十元。」等語。
    (三)依上所述，本件有爭執者，應係在林富美所標得之會，對
      於原告是否有效，原告丙○○可否再對被告有所主張？（
      按本件林富美與被告並非共犯，並經刑事庭判決無罪確定
      乙節，有臺灣高等法院臺中分院93年度上訴字第1423號刑
      事判決可稽）經查：
      1.依原告丙○○所自認之事實，可知林富美於以原告丙○○名義向被告標得互助會後，原告丙○○經由被告告知
        後，即與林富美達成協議，由林富美還標得之會錢給原
        告丙○○，其後林富美僅償還約一半即188,650元給原
        告丙○○，剩餘尾款約200,000元，則由林富美出具自
        91年6月起付每月10,000元至93年1月20日共20期之證明
        給原告丙○○收執，則本件被告係會首於將錢交與林富
        美後，原告丙○○同意與林富美達成協議，則對於被告
        而言，該互助會自可認係由原告丙○○所標取，斯時，
        就該會互助會，原告丙○○亦僅得向林富美請求未付之
        尾款200,000元而已，其對於被告則仍須繳付其後尚未
        屆期之死會會錢，故就此一已死會之會錢，原告丙○○
        自不得再對被告有所主張。
      2.又就第2會活會部分，兩造對於原告丙○○已繳交14會
        共280,000元之事實，均不爭執，則原告丙○○自得向
        被告請求賠償該金額。
      3.綜上所述，本件原告丙○○尚得向被告請求280,000之
        活會會錢，然應扣除死會未繳之會錢而就死會未繳之會
        錢，共10會以200,000計算乙節，兩造並不爭執，故本
        件原丙○○得再向被告請求之損害賠償額應為80,000元
        。至於已死會之會款，原告丙○○亦僅得向林富美請求
        ，附予敘明。
  三、從而，本件原告三人依侵權行為法律關係，起訴請求被告
      給付原告甲○○○505,800元，原告丁○○498,000元，原
      告丙○○80,000元，及均自93年6月5日（附帶民事起訴狀
      繕本送達被告翌日）至清償日止，按週年利率百分之五計
      算之利息，為有理由，應予准許。其等逾此部分之請求，
      即屬無據，應予駁回。
  四、本件就原告甲○○○、丁○○部分，係因被告認諾而為原
      告勝訴之判決，而就原告丙○○部分，所命給付金額未逾
      500,000元，爰依職權宣告假執行。至於原告丙○○敗訴
      部分，其假執行之聲請即失所附麗，應併予駁回。
肆、據上論結，本件原告之訴為一部有理由，一部無理由，依民
    事訴訟法第79條、第389條第1項第1款、第5款，判決如主文
    。
中    華    民    國    95    年    5     月    26    日
                  民事第三庭    法  官  李 悌 愷
以上正本係照原本作成。
如對本判決上訴，須於判決送達後20日內向本院提出上訴狀。
中    華    民    國    95    年    5     月    26    日
                                書記官


司法院資訊處製作；財團法人民間司法改革基金會備份。
